【裁判字號】    94,易,1252
【裁判日期】    950125
【裁判案由】    詐欺
【裁判全文】
臺灣板橋地方法院刑事判決              94年度易字第1252號
公  訴  人  臺灣板橋地方法院檢察署檢察官
被      告  甲○○
選任辯護人  李韶生律師
上列被告因詐欺案件，經檢察官提起公訴（94年度偵緝字第1310
號），本院判決如下：
    主  文
甲○○意圖為自己不法之所有，以詐術使人將本人之物交付，累
犯，處有期徒刑玖月。
    事  實
一、甲○○前於民國89年間因妨害風化案件，經臺灣雲林地方法
    院以88年度訴字第150 號刑事判決判處有期徒刑1 年6 月，
    嗣經臺灣高等法院以89年度上訴字第376 號、最高法院以89
    年度台上字第3808號判決駁回上訴而確定；復於91年間因詐
    欺案件，經臺灣嘉義地方法院以90年度易緝字第32號刑事判
    決判處有期徒刑3 月確定。上開二案確定判決所宣告之刑，
    經臺灣嘉義地方法院以91年度聲字第160 號裁定應執行有期
    徒刑1 年7 月確定，於91年10月28日縮短刑期假釋出監，嗣
    於92年2 月28日縮刑期滿未經撤銷假釋，以已全部執行完畢
    論。詎仍不知悔改，於92年5 月23日5 時許，在臺北市○○
    ○路與康定路口（起訴書誤載為臺北縣五股鄉○○路○ 段48
    巷15號前）攔停搭乘陳昭夫所駕駛之計程車，表示擬前往臺
    北縣板橋市○○路某處，於途中在車內與陳昭夫攀談，佯稱
    其綽號為「阿義」，係位於臺北市○○○路與康定路口附近
    某雞攤之老闆，且於問悉陳昭夫住在臺北縣五股鄉○○路某
    處後，即偽稱其以前亦住在該處附近，其父親之綽號為「大
    頭旺」，在臺北縣五股鄉○○路附近設有工廠，因其從小即
    給別人扶養，已經離家多年，想回去老家看看，並指示陳昭
    夫開車前往臺北縣五股鄉○○路附近之工廠，沿途頻頻佯裝
    撥打行動電話，請對方至銀行領款新臺幣（下同）50萬元，
    且謊稱其有購買一棟四百多萬元之房子，營造其財力雄厚之
    假象，並假借同鄉之誼與陳昭夫聊天，以博取陳昭夫之好感
    ，而於同日6 時許，經陳昭夫之同意，順道與陳昭夫共同返
    回陳昭夫位於臺北縣五股鄉○○路1 段287 巷2 號住處內繼
    續聊天後，甲○○見時機成熟，竟基於意圖為自己不法所有
    之犯意，向陳昭夫誆稱其「老仔」（台語音，意指自己之父
    親或母親）生病在加護病房住院，急需用錢，其配偶當天即
    可到銀行領錢返還，請陳昭夫先至郵局領款相借云云，以此
    詐術，致陳昭夫陷於錯誤，而於同日8 時許，由陳昭夫駕駛
    上開計程車搭載甲○○前往設於臺北縣五股鄉○○路○ 段48
    巷15號之五股中興郵局前，由陳昭夫下車進入郵局內填單提
    領17萬元之千元鈔後，旋即回到車內將之交付予甲○○；甲
    ○○隨即指示陳昭夫開車前往臺北縣板橋市亞東紀念醫院，
    於途經臺北縣板橋市○○路某處之際，甲○○接續上述詐欺
    犯意，向陳昭夫佯稱因趕時間須先行下車，其身上沒有小鈔
    ，請陳昭夫再借其一些小鈔，並稱其配偶已在其所經營位於
    臺北市○○○路與康定路口附近之雞攤內等待陳昭夫過去拿
    錢云云，以此詐術，致陳昭夫陷於錯誤，復將身上之2 千元
    百元鈔交付予甲○○後，任由甲○○下車離去。經陳昭夫前
    往甲○○所稱之雞攤地點，遍查並無「阿義」其人，始知受
    騙。嗣於92年10月12日5 時50分許，甲○○在臺北市○○路
    與開封街口附近適巧又攔停搭上陳昭夫所駕駛之計稱車，經
    陳昭夫認出後，要求甲○○歸還前所收取之款項，甲○○為
    掩飾其詐欺犯行，向陳昭夫承諾願意先給付9 萬元，並將其
    本人之身分證交由陳昭夫收執以示擔保，惟因陳昭夫不復信
    任，仍堅持報警處理，陳昭夫見情勢不利，乃趁隙逃脫。經
    陳昭夫持甲○○之身分證報警，始循線查悉上情。
二、案經陳昭夫訴由臺北縣政府警察局蘆洲分局報請臺灣板橋地
    方法院檢察署檢察官偵查起訴。
    理  由
一、訊據被告甲○○矢口否認有何詐欺犯行，辯稱：伊之前從未
    見過告訴人陳昭夫，更不曾向其借錢，而伊之身分證係於案
    發前遺失，遭人冒用云云。經查：
（一）上揭事實，已據告訴人陳昭夫於警詢（見93年度他字第59
      89號卷第6 、7 、13、14頁，依刑事訴訟法第159 條之5
      第2 項、第1 項規定有證據能力）及本院審理時（見本院
      卷第58至61頁）指證明確。查陳昭夫與被告並無仇隙，洵
      無甘冒偽證及誣告之罪責，任意誣陷被告之虞。且陳昭夫
      於報警時，曾向警方提出被告之身分證，此有該身分證之
      影本1 紙在卷可證（見93年度他字第5989號卷第16頁），
      衡諸一般情理，倘陳昭夫未曾遭受他人詐騙，豈有輕率持
      他人之身分證報警追查特定對象之理？此外復有郵局存摺
      影本1 紙可資為佐（同上卷第15頁），足認陳昭夫之指證
      並非子虛。
（二）被告雖辯稱告訴人向警方提出之身分證係伊於案發前遺失
      云云。惟本件告訴人陳昭夫早於92年10月12日即向臺北縣
      政府警察局三重分局光明派出所報案，並提出被告之身分
      證1 張，此觀警詢筆錄所載甚明（見93年度他字第5989號
      卷第13、14頁）。而依被告到庭所供：伊發現身分證遺失
      後有申請補發，目前的身分證就是當時申請補發下來的（
      見本院卷第26頁）；伊身分證遺失後，沒有向附近警局報
      案，因當時喝飲很迷糊云云（見本院卷第66頁），然其目
      前持用之身分證，係遲至93年2 月6 日始經補發，有被告
      提庭之身分證影本1 紙可稽（見本院卷第30頁），距前述
      陳昭夫提出被告身分證之時間，相隔已逾3 個月。倘被告
      確於案發前遺失身分證，何以未即時向附近警局報案？何
      以遲至3 個多月之後始申請補發？在在與常情有違，所辯
      難認可採。況陳昭夫於收取被告之身分證時，有核對其上
      之照片，確認與本人相符乙節，亦據證人陳昭夫結證屬實
      （見本院卷第61頁），益徵上開身分證，確係陳昭夫於92
      年10月12日與被告相遇時，被告所親自交付無訛。被告當
      時面對陳昭夫之要求歸還款項，並未否認前有收款情事，
      反而願意交付其本人之身分證，嗣因陳昭夫堅持報警處理
      而趁隙逃逸，堪認被告係畏罪情虛，其自始有意圖為自己
      不法所有之犯意，而施用詐術向陳昭夫騙取金錢，甚為明
      灼。
（三）另參以證人乙○○到庭具結所證：「94年4 月20日被告到
      我的事務所，請我幫他寫刑事聲請狀，……被告當天（下
      午）4 點多要離開時，跟我說因為他今天匆匆忙忙出來，
      沒有帶錢，請我借他5 千元，被告有一直打手機說是跟家
      人聯絡，說他家人現在在北投，錢要下班之後才能給，包
      括他向我借的5 千元，但當天我等到晚上6 點半都沒有下
      落。隔天我打被告所留的電話，請他來事務所蓋章，被告
      請我們代刻，我說我們不能這樣。再隔天，我電話聯絡被
      告說，狀紙要不要送是他的事，但他跟我借5 千元總要還
      我，被告說他岳父過世在殯儀館，他沒有辦法來事務所，
      ……到了94年8 月30日上午9 時許，被告接到警察的電話
      後，就打電話給我，說要登報並且告我，說我為什麼可以
      告他詐欺，……後來被告第二次打電話來，說他把錢還給
      我可不可以，……被告說他母親病危在加護病房，不能北
      上，他會找人把錢拿過來」等語（見本院卷第8 、9 頁）
      。查證人乙○○並向本院提出被告之歸案證明書、臺灣板
      橋地方法院檢察署收狀收據、刑事聲請狀、信封封面、存
      證信函、收據等影本各1 件為證（見本院卷第75至91頁）
      ，且被告亦承稱確曾委請證人乙○○撰寫狀紙及向之借錢
      ，並稱當時曾向乙○○稱其母親中風等語（見本院卷第64
      頁），堪認乙○○之上開證述屬實。觀諸被告向乙○○借
      款前後所使用之手法，無論係頻頻使用行動電話聯絡家人
      取款、託稱家人生病住院等，均與本案情節頗有雷同之處
      （該案時間與本案相隔將近2 年，與本案並無裁判上一罪
      關係，且經臺灣臺北地方法院檢察署檢察官偵查結果，認
      該件個案之證據仍未充足，而以94年度偵字第17683 號為
      不起訴處分確定，附此敘明），可徵陳昭夫並無錯認對象
      ，本件詐欺取財之犯行確係由被告所實施者無疑。
（四）綜上所述，本案事證明確，被告詐欺取財之犯行堪予認定
      ，應依法論科。
二、核被告所為，係犯刑法第339 條第1 項之詐欺取財罪。其於
    密切接近之時地實施二次詐欺，致告訴人先後交付款項17萬
    元、2 千元，均侵害同一法益，各舉動之獨立性極為薄弱，
    依一般社會健全觀念，難以強行分離，顯係基於單一犯意接
    續所為，應合為包括之一行為予以評價，而為包括一罪（最
    高法院86年度台上字第3295號判例意旨參照）。起訴書雖僅
    論及被告詐取17萬元部分之犯行，惟其餘部分與之有實質上
    一罪之關係，亦為起訴效力所及，本院自應併予審究。又被
    告前於89年間因妨害風化案件，經臺灣雲林地方法院以88年
    度訴字第150 號刑事判決判處有期徒刑1 年6 月，嗣經臺灣
    高等法院以89年度上訴字第376 號、最高法院以89年度台上
    字第3808號判決駁回上訴而確定；復於91年間因詐欺案件，
    經臺灣嘉義地方法院以90年度易緝字第32號刑事判決判處有
    期徒刑3 月確定。上開二案確定判決所宣告之刑，經臺灣嘉
    義地方法院以91年度聲字第160 號裁定應執行有期徒刑1 年
    7 月確定，於91年10月28日縮短刑期假釋出監，嗣於92年2
    月28日縮刑期滿未經撤銷假釋，以已全部執行完畢論等情，
    有臺灣高等法院被告前案紀錄表可稽，其於有期徒刑執行完
    畢後5 年以內，再犯本件有期徒刑以上之罪，為累犯，應依
    刑法第47條規定加重其刑。爰審酌被告明知告訴人係以駕駛
    計程車營生，竟忍心設詞詐騙，金額達17萬2 千元，且犯後
    飾詞狡辯，毫無悔意，惡性殊屬重大，兼衡其素行狀況、犯
    罪之動機、目的、手段及迄今猶未與告訴人成立和解並賠償
    損害等一切情狀，量處如主文所示之刑，以示懲儆。
據上論斷，應依刑事訴訟法第299 條第1 項前段，刑法339 條第
1 項、第47條，罰金罰鍰提高標準條例第1 條前段，判決如主文
。
本案經檢察官蘇揚旭到庭執行職務。
中    華    民    國    95    年    1     月    25    日
                  刑事第十六庭  審判長法  官  陳鴻清
                                      法  官  歐陽漢菁
                                      法  官  朱嘉川
以上正本證明與原本無異。
如不服本判決應於送達後10日內向本院提出上訴狀。
                                      書記官  陳聖儒
中    華    民    國    95    年    1     月    26    日
附錄本案論罪科刑法條全文：
中華民國刑法第339 條：
意圖為自己或第三人不法之所有，以詐術使人將本人或第三人之
物交付者，處5 年以下有期徒刑、拘役或科或併科1 千元以下罰
金。
以前項方法得財產上不法之利益或使第三人得之者，亦同。
前2 項之未遂犯罰之。


司法院資訊處製作；財團法人民間司法改革基金會備份。
